【裁判字號】    97,上易,94
【裁判日期】    970214
【裁判案由】    偽造文書
【裁判全文】
臺灣高等法院臺中分院刑事判決          97年度上易字第94號
上  訴  人
即  被  告  乙○○
上  訴  人
即  被  告  丁○○
上  訴  人
即  被  告  丙○○
上列上訴人等因偽造文書案件，不服臺灣臺中地方法院中華民國
96年12月13日第一審判決（96年度易字第4588號，起訴案號：臺
灣臺中地方法院檢察署96年度偵字第10592號）， 提起上訴，本
院判決如下：
    主  文
上訴駁回。
    事實及理由
一、本案經本院審理結果，認第一審判決認事用法及量刑均無不
    當，應予維持，並引用第一審判決書記載之事實、證據及理
    由（如附件） 。
二、上訴人即被告乙○○、丁○○、丙○○在本院未提出其他有
    利之證據及辯解，渠等上訴意旨雖略稱：依民法第七百六十
    五條規定，被告乙○○對自己所有土地得為任何處分，其設
    定最高限額抵押權亦屬合法，並未損及任何第三人，且縱在
    設定時，雙方並無任何債務存在，亦係合法之行為，又被告
    丁○○已提供所有交易之文書及金錢證據，原判決以被告乙○○並無簽收之證據，而不採信被告之辯解及證據，然又無
    積極證據證明被告所提證據係虛偽不實，又被告乙○○將土
    地登記在被告丙○○名下，基於契約自由原則，並不違法，
    再本案係多年往事，訊問時容有記憶不清之情，不能以被告
    前後所述有所不一，即認被告所述不實。原判決有所誤判，
    請撤銷原判決云云。然被告等所辯各情，業據原審判決詳為
    論述其不足採信之理由，核無違誤。次按：所謂最高限額之
    抵押契約，係指所有人提供抵押物，與債權人訂立在一定金
    額之限度內，擔保現在已發生及將來可能發生之債權之抵押
    權設定契約而言。此種抵押權所擔保之債權，除訂約時已發
    生之債權外，即將來發生之債權，在約定限額之範圍內，亦
    為抵押權效力所及。然其前提必以雙方非通謀虛偽而為設定
    者，如行為人於設定最高限額抵押權之際，具有通謀而為虛
    偽意思表示之情形，進而辦妥登記者，即會構成刑法第二百
    十四條使公務員登載不實罪。本件被告乙○○與被告丁○○
    所設定者雖為最高限額抵押權，然其二人實際上並無設定最
    高限額抵押權之意思，乃為避免乙○○之土地受到債權人追
    償，而為共謀向地政機關就該土地設定最高限額抵押，自係
    明知為不實之事項，使公務員登載於職務上所掌之公文書，
    而債務人之財產為債權人之總擔保，被告乙○○、丁○○間
    之行為，亦足以生損害於政府對土地登記之管理及債權人債
    權之行使。又刑法第二百十四條之罪，以有發生損害之虞為
    已足，不以實際發生損害為必要，故被告乙○○、丁○○間
    之行為，自應構成刑法第二百十四條之罪。再被告乙○○與
    被告丙○○間亦無真實之買賣土地情事，其二人係為避免被
    告乙○○所有被漏列之土地，為債權人追加查封、拍賣，而
    通謀虛偽移轉所有權登記。被告三人之犯行均堪以認定，渠
    等之上訴無理由，應予駁回。
三、據上論斷，應依刑事訴訟法第三百七十三條、第三百六十八
    條，判決如主文。
本案經檢察官甲○○到庭執行職務。
中    華    民    國    97    年    2     月    14    日
            刑事第四庭    審判長法  官  洪  耀  宗
                                法  官  陳  欣  安
                                法  官  江  德  千
上列正本證明與原本無異。
不得上訴。
                                書記官  吳  麗  琴
中    華    民    國    97    年    2     月    14    日


司法院資訊處製作；財團法人民間司法改革基金會備份。
